臺灣新竹地方法院民事判決　　　　　　　 100年度親字第53號
原　　　告　洪宗慶
被　　　告　洪振庭
法定代理人　潘慧娟
上列當事人間確認親子關係不存在事件，本院於民國100 年12月
13日言詞辯論終結，判決如下：
    主    文
確認原告與被告間親子關係不存在。
訴訟費用由被告負擔。
    事實及理由
壹、程序部分：
    按現行民事訴訟法中親子關係事件之規定，雖未定有確認親
    子關係訴訟之類型，但親子關係存否，不僅涉及相關當事人
    身分關係之確定，同時對於例如親權、扶養、法定代理甚至
    繼承等法律關係之成立或存在與否，皆產生重要之關連，是
    以親子關係存在與否之確定，所牽涉者並非僅係單純之法律
    事實，同時本類訴訟之標的即為身分上法律關係存否之確認
    ，因而向來學說及實務上之見解皆承認親子間身分關係可以
    作為確認訴訟之標的。又按民事訴訟法第247 條所謂即受確
    認判決之法律上利益，係指因法律關係之存否不明確，致原
    告在私法上之地位有受侵害之危險，而此項危險得以對於被
    告之確認判決除去之者而言。故原告提起本件確認之訴，以
    排除戶籍登記上生父欄登載不實之不利益，並釐清實際之血
    緣親子關係，程序上並無不合，應先敘明。
貳、實體部分：
一、原告起訴主張：
（一）緣訴外人潘慧娟與原告洪宗慶於民國100 年1 月1 日辦理
      結婚登記，於100 年2 月21日生下被告洪振庭，是被告洪
      振庭之受胎顯不在原告與訴外人潘慧娟婚姻關係存續中，
      依民法第1061條、第1062條第1 項、第1063條第1 項規定
      ，被告顯非原告與訴外人潘慧娟婚生子女。
（二）又被告出生後，隨著時間經過，原告發現被告與自己的長
      相毫無相似之處，因此委託臺北榮民總醫院進行親子鑑定
      ，鑑定結果被告與原告之間並無血緣關係。
（三）綜上，被告既非原告婚生子女，亦不符合民法第1064條有
      關準正之要件，不受婚生子女之推定，且經親子鑑定結果
      可知原告與被告洪振庭之間確無親子關係存在，為此依法
      提起本件確認之訴。並於本院聲明：如主文所示。
二、被告則以：當初不知道被告並非訴外人潘慧娟自原告受胎所
    生，且本件已經有做過親子鑑定等語。並於本院聲明：同意
    原告請求。
三、訴外人潘慧娟與原告洪宗慶於100 年1 月1 日辦理結婚登記
    ，於100 年2 月21日生下被告洪振庭，被告父親欄登記為原
    告洪宗慶之事實，有戶籍謄本在卷可稽。
四、按親子關係之認定部分，理論上自應以科學方式就系爭親子
    雙方進行鑑定（如血型、DNA 遺傳基因檢測等方式）為之，
    以求正確；進一步以言，此類案型中亦僅有此種身體鑑定之
    科學證據，始為直接證據，其他相關之事證，例如生父生母
    間於懷孕前之同居以及撫育行為，甚或事後雙方之認知或其
    他行為，皆僅間接用以作為親子關係認定之佐證。次按民事
    訴訟法第355 條第1 項規定：「文書，依其程式及意旨得認
    作公文書者，推定為真正。」，惟公文書之效力，若有確定
    證據，仍可排除法律上之推定真正。再按「非婚生子女，其
    生父與生母結婚者，視為婚生子女。」，民法第1064條定有
    明文，故非生父與生母結婚，縱向戶政機關申報為生父，使
    非婚生子女依準正之規定，取得婚生子女之身分，但與實情
    不符，自得提起確認親子關係不存在之訴，以否定準正之效
    力。
五、經查：原告與被告經採樣後，由行政院國軍退除役官兵輔導
    委員會臺北榮民總醫院為親子鑑定後鑑定結果為：可以排除
    原告洪宗慶與被告洪振庭之親子關係，有該院100 年8 月25
    日IＺ0000000000號親子鑑定報告在卷可按。
六、再原告於戶籍登記上雖登載為被告之父，依前揭民事訴訟法
    第355 條第1 項規定並推定為真正，但前揭鑑定書已推翻戶
    籍登記此部分之記載，被告無從依民法第1064條規定視為原
    告之婚生子女。
七、綜上所述，原告請求確認確認原告與被告間親子關係不存在
    ，為有理由，應予准許，爰判決如主文所示。
據上論結，本件原告之訴為有理由，依民事訴訟法第78條，判決
如主文。
中    華    民    國  100     年    12    月    27    日
                  家事法庭      法  官  邱玉汝
以上正本係照原本作成。
如不服本判決，應於判決送達後20日之不變期間內，向本院提出
上訴狀。如委任律師提起上訴者，應一併繳納上訴審裁判費。
中    華    民    國  100     年    12    月    27    日
                                書記官  謝長君